【裁判字號】    95,上訴,2287
【裁判日期】    951229
【裁判案由】    傷害致死
【裁判全文】
臺灣高等法院臺中分院刑事判決        95年度上訴字第2287號
上  訴  人
即  被  告  丙○○
指定辯護人  葉玲秀律師
上列上訴人因傷害致死案件，不服臺灣臺中地方法院九十五年度
訴字第八八八號，中華民國九十五年八月二十五日第一審判決（
起訴案號：臺灣臺中地方法院檢察署九十四年度偵字第二○八○
○號、九十五年度偵字第八二一號），提起上訴，本院判決如下
：
    主  文
上訴駁回。
    事實及理由
一、本案經本院審理結果，認第一審判決認事用法及量刑均無不
    當，應予維持，並引用第一審判決書記載之事實、證據及理
    由（如附件）。
二、上訴人即被告丙○○（以下簡稱為被告）於本院審理時，亦
    坦承確有原審判決所認定之故意傷害兒童之身體，因而致兒
    童於死之犯行。雖仍以：伊係因受精神疾病之影響，才為本
    案犯行，犯罪之後，伊之前夫甲○○及親友均已願意原諒伊
    之行為，且伊對自己傷害愛子致死之行為，亦甚悔恨，係因
    醫師治療及前夫甲○○之精神支持，才能從喪子之痛之陰影
    走出，精神才能逐漸穩定，但若伊再入監服刑，不僅另一幼
    子將失去母親之照顧，伊之精神亦將再受刺激而不利治癒等
    情詞，上訴指摘原審判量刑過重及未為緩刑宣告不當。另外
    ，指定辯護人亦於本院審理時，依據證人甲○○之證詞，另
    為被告辯稱：被告已有託請甲○○自首，應依法減輕其刑等
    語。惟查：
（一）證人甲○○於本院審理時，雖證稱：伊到醫院發現伊子李
      ○○（名字詳卷）已經死亡之後，被告有跟伊說小孩已經
      死了，其要被關了，不如趕快去報案，伊乃與伊之岳父去
      派出所報案，而被告係因身體狀況不佳，才未同行，後到
      派出所，經警告知處理警員已到醫院，伊乃再與伊之岳父
      返回醫院等語。惟本案證人甲○○於案發當日即民國（下
      同）九十四年十二月四日晚上十一時三十分在警局應訊時
      ，除尚陳稱：不知伊子李○○身體所受傷害係如何而來等
      語之外，並無任何關於被告有為本案犯行及託其向警方自
      首之陳述，此有證人甲○○之警訊筆錄在卷可稽。如被告
      有向證人甲○○陳述所犯，並託其向警方自首，證人甲○
      ○於上開警訊時，當不致仍陳稱：不知伊子李○○係如何
      受傷死亡。證人甲○○上開所證，已難採信。況證人甲○
      ○於警訊時，實際上既未申告被告之犯罪事實，自難認定
      被告有向警方自首之情事。茲查，本案受理報案機關即台
      中縣警察局霧峰分局仁化派出所已於「受理各類案件紀錄
      表」記載：本案係台中縣大里市「仁愛醫院」於案發當日
      晚上八時四十五分因被害兒童送醫已無呼吸及心跳而向警
      方報案，經警前往，發現死者臉部有外傷，經製作相關人
      筆錄之後，乃報請檢察官相驗等情（見相驗卷宗第四頁）
      ；而在被告於警局應訊之前，證人陳水龍已自同日晚上十
      時四十五分起，向警方陳述：「．．．．．．當時我在該
      址三樓睡覺，聽到二樓丙○○突然大喊我及李○○，我當
      時便下樓察看，當時丙○○手中抱著李○○並持續搖動呼
      喊李○○的名字．．．．．．」、「我當時察看時，有看
      到李○○鼻子兩側、眼睛下方處有抓傷及輕微出血」等情
      （見警卷第十四頁），依據上開證據，承辦警員應已有確
      切之根據而合理懷疑被告涉犯本案犯行。指定辯護人以：
      被告已有託請甲○○自首，應依法減輕其刑等語，為被告
      辯護部分，為本院所不採。
（二）次查，本案原審法院將被告送請行政院衛生署草屯療養院
      鑑定其於上開行為時之精神狀態之後，已經依據鑑定結果
      ，並依據修正前刑法第十九條第二項之規定，減輕其刑；
      後並又審酌「被告係因智能及精神障礙，加上與配偶爭吵
      後一時情緒激動無法控制，始釀成本案悲劇，被告因本案
      失去稚子，其精神上亦感到痛苦萬分，其犯罪情狀在客觀
      上尚有可憫恕之處，處以法定最低度刑，仍嫌過重」等情
      ，再依修正前刑法第五十九條規定，酌量（遞）減輕其刑
      ；復又審酌「被告毆打其稚子致死，其行為依照社會通念
      本屬惡性重大，惟被告係因精神、智能障礙致其判斷能力
      及控制能力遜於常人而犯下本案，事後於偵訊、審理時坦
      承犯行，表示悔意，犯後態度良好，暨被害人之父甲○○
      於本院審理時表示原諒被告，並陳明其與被告除李○○外
      ，尚育有一名二歲之兒子，被告平日孝順單純，本案係因
      心情煩躁無法控制始造成，被告絕無打死小孩之意，請求
      法院寬容就被告從輕量刑，使其子得以享有母親關懷，小
      家庭能夠維持等語」等一切犯罪情狀，而量處被告之刑。
      就被告上訴意旨所陳述之上開事項，已有詳加審酌，核無
      不合。另外，被告所受之宣告刑為有期徒刑二年九月，亦
      不合：須受「二年以下有期徒刑、拘役或罰金」之宣告，
      才得宣告緩刑之要件。被告以上開情詞，上訴指摘原審判
      量刑過重及未為緩刑宣告不當，此部分之上訴亦無理由。
三、綜上理由，本案被告之上訴為無理由，應予駁回。
四、據上論斷，應依刑事訴訟法第三百七十三條、第三百六十八
    條，判決如主文。
本案經檢察官乙○○到庭執行職務。
中    華    民    國    95    年    12    月    29    日
            刑事第三庭    審判長法  官  王  增  瑜
                                法  官  胡  忠  文
                                法  官  廖  柏  基
上列正本證明與原本無異。
如不服本判決應於收受送達後十日內向本院提出上訴書狀, 其未
述上訴之理由者並得於提起上訴後十日內向本院補提理由書 (
均須按他造當事人之人數附繕本)。
                                書記官  王  麗  英
中    華    民    國    95    年    12    月    29    日


司法院資訊處製作；財團法人民間司法改革基金會備份。
